臺灣桃園地方法院刑事判決
110年度簡上字第494號
上  訴  人
即  被  告  張梅良



上列上訴人即被告因侮辱罪案件，不服本院民國110年9月11日所
為之110年度壢簡字第749號刑事簡易判決（聲請簡易判決處刑案
號：110年度調偵字第696號），提起上訴，本院管轄之第二審合
議庭判決如下：
    主  文
上訴駁回。
乙○○緩刑貳年。
    事實及理由
一、本案經本院合議庭審理結果，認原審以被告乙○○犯刑法第30
    9條第1項之公然侮辱罪，量處罰金新臺幣（下同）7,000元
    ，並諭知如易服勞役，以1,000元折算1日之折算標準。經核
    其認事用法及量刑均無不當，應予維持。就本件事實、證據
    及理由，均引用附件所示第一審刑事簡易判決所記載，並補
    充如下。
二、上訴人即被告上訴意旨略以：原審並未將伊提供之影片與告
    訴人甲○○提供之影片交互比對，伊是對著伊的狗說「小拉過
    來，我們不要碰到神經病」，伊不是針對告訴人講「神經病
    」，伊講「神經病」指的是告訴人的狗，伊沒有罵告訴人云
    云（見簡上卷第17、110至112、190至193頁）。
三、經查：
㈠、經本院勘驗本案現場監視器錄影光碟(包含被告與告訴人提供
    之影片)，內容及結果略以：
　　「一、檔案名稱：C11及C15出入口_00000000000000監視器
    畫面拍攝日期：2020/10/17片長：17分34秒。1、【PotPlay
    er影片時間00：00：14－00：00：21】畫面右上角出現一名
    身穿粉色上衣及白褲之女子（下稱甲女），甲女牽著兩隻小
    型犬(黑犬下稱A犬；白犬下稱B犬)往畫面左方走去。2、【P
    otPlayer影片時間00：02：36－00：02：37】甲女解開A犬的
    牽繩，牽著B犬，一同往畫面左下角方向走去。二、檔案名
    稱：C區兒童區及C13大門_00000000000000監視器畫面拍攝
    日期：2020/10/17 片長：17分35秒1、【PotPlayer影片時
    間00：00：35－00：01：13】畫面右下角出現桃紅色上衣女
    子(下稱乙女)及灰藍色上衣女子(下稱丙女)，身後跟隨一隻
    中型犬(下稱C犬)及一隻小型犬(下稱D犬)。乙女及丙女往畫
    面左上方向移動，並佇立於該處交談。C犬位於在兩人身後
    ，D犬則在周邊徘徊。2、【PotPlayer影片時間00：03：19－
    00：03：22】畫面右下方出現A犬(未牽繩)，隨後甲女與B犬
    亦出現在畫面左下方。3、【PotPlayer影片時間00：03：28
    -00：03：34】甲女左手牽著B犬，右手持手機，手機朝乙、
    丙女及C犬方向，並朝同方向前進，A犬(未牽繩)則往遊樂場
    方向前進後再折返回甲女身邊。4、【PotPlayer影片時間00
    ：03：34-00：03：53】乙、丙女面對面交談，甲女持手機
    對A、B犬拍攝，雙方未對視。C犬目光注視甲女及A、B犬，
    後來轉向乙、丙女，隨後A犬跑向半月型花叢，C犬再次轉身
    並對A犬方向吠叫(嘴型張開)，乙、丙女亦將目光轉向甲女
    ，甲女短暫注視C犬後便帶A、B犬往相反方向前進。5、【Po
    tPlayer影片時間00：03：57-00：04：21】乙、丙女及C犬
    轉身離去，步行約8步後，甲女將目光轉向兩人，隨即將手
    機朝向兩人拍攝並快步向前，三人短暫交談，期間甲女舉起
    左手揮舞並以右手持續錄影，最後各自散去。」、
　　「一、檔案名稱：報案人錄影音監視器畫面拍攝日期：2020
    /10/17 片長：1分4秒。1、【PotPlayer影片時間00：00：0
    0－00：00：05】畫面出現一隻黑色小型犬(下稱黑犬)，往遊
    樂場方向跑去，在遊樂器材處嗅聞後折返跑向攝影者(下稱
    甲女)。2、【PotPlayer影片時間00：00：08】畫面左下方
    出現一隻綁有牽繩的白色小型犬(下稱小白犬)，與黑犬併行
    前進，隨後畫面右上方出現兩位面對面站立的女性(身著桃
    紅上衣者下稱乙女；身著黑色背心者下稱丙女)。3、【PotP
    layer影片時間00：00：09－00：00：13】黑犬短暫地獨自往
    畫面左方走去，小白犬則沿著花圃前進，隨後畫面左上方出
    現一隻白色中型犬(下稱中白犬)，其站立於半月形花圃前，
    乙、丙女處傳出女聲『過來』字詞，中白犬頭轉向乙、丙女。
    4、【PotPlayer影片時間00：00：18－00：00：22】小白犬
    持續往畫面左上方(乙、丙女、中型犬站立處)前進，隨後甲
    女對小白犬下了『來，尿尿。趕快尿。尿尿』的指令，並將手
    上牽繩往畫面右方花圃處拉動，小白犬及黑犬一同靠向該花
    圃，稍微停留便往畫面左方前進，消失在畫面中。5、【Pot
    Player影片時間00：00：23－00：00：28】甲女持續前進，
    畫面中未出現犬隻，但由影像聲音(犬隻的鈴鐺聲)推測，犬
    隻可能於畫面左側。約4秒後，傳出畫面左方傳來中白犬吠
    叫聲(一聲)，拍攝畫面往左方移動，同時傳出先前女聲『來
    、過來、不要去』，此時黑犬行動方向自半月形花圃處跑向
    甲女，而小白犬位於甲女身旁，同時望向半月形花圃處，乙
    、丙女與中白犬則位於半月形花圃側方。6、【PotPlayer影
    片時間00：00：31－00：00：45】甲女、黑犬、小白犬往遊
    樂場方向移動，中白犬持續吠叫(五聲)，再次傳出與先前女
    聲『來、過來、我們不要跟那個神經病的……（聽不清楚）在
    一起』，此時甲女將鏡頭轉向乙、丙女、中白犬，同時牽著
    小白犬及帶著黑犬往該方向走去，而乙、丙女準備步行離去
    ，乙女轉頭，丙女與中白犬背對著甲女。7、【PotPlayer影
    片時間00：00：42－00：01：00】甲女：不好意思，你說什
    麼大聲一點喔！（中白犬吠叫一聲）。你說我們神經病是不
    是？（黑犬往乙、丙女、中白犬前進，丙女望向甲女）丙女
    ：沒說妳啊！(中白犬往甲女方向走去)甲女：大聲一點拜託
    ！吼～你們家的狗每天都大小聲叫，然後我們樓上都是你們
    家狗的聲音阿!（中白犬吠叫一聲，丙女左手平舉，掌心朝
    下，呼叫中白犬『過來』）甲女：說我們吵，你們才吵吧！沒
    水準，素質不要那麼低好不好！（乙、丙女、中白犬轉身離
    去）」(見簡上卷第126-127、144-145頁)
　　由上開勘驗內容及結果，足見告訴人即甲女遛狗(A犬、B犬)
    走近被告即丙女時，被告及證人即乙女均往告訴人方向看，
    而告訴人之小型犬即A犬並未朝被告方向持續接近、亦無吠
    叫，反係被告之中型犬即C犬見告訴人與其小型犬接近即不
    斷吠叫，且被告與告訴人相隔距離非遠亦無他人立於渠等間
    ，則衡此情狀，被告無故斥責告訴人之小型犬實不合理，復
    以被告與告訴人當時應對及互動情形，可認被告口出「神經
    病」之貶抑字詞係針對告訴人所發，從而被告所辯洵難憑採
    ，堪認被告所言之「神經病」係針對告訴人所述。 
㈡、而證人丙○○於本院審理時證稱：伊當天在社區1樓看到被告就
    朝她走過去邊聊天，遠遠看到告訴人走過來，她的小型犬是
    放開狗鏈的，手上拿著手機對著伊與被告的方向疑似在拍攝
    ，突然告訴人的小型犬就竄到接近被告的中型犬面前，被告
    的中型犬就吠叫，伊就聽到被告說「拉拉過來，我們不要碰
    到神經病」，然後告訴人就開始大叫大罵，當時告訴人距離
    伊與被告大約2、3公尺，被告的中型犬也沒有繫狗鏈，她講
    那句話時那隻中型犬就在被告身旁附近，告訴人的小型犬是
    在被告中型犬的前方，有一段距離但不是太遠，當時伊等附
    近沒有其他人等語(見簡上卷第179-185頁)，是其所述告訴
    人之小型犬並未吠叫，反係被告之中型犬見告訴人與其小型
    犬接近即不斷吠叫，且被告口出「神經病」一語時，除被告
    、告訴人、證人丙○○以外並無他人，顯見該貶抑字詞被告確
    係對告訴人所出。至證人丙○○另於本院審理時證稱：被告講
    「不要碰到神經病」是指狗，她是在叫自己的中型犬回來，
    因為被告對她的狗講話就像跟自己的小孩說話一樣等語(見
    簡上卷第181頁)，僅係證人丙○○臆測之詞，自難作為有利被
    告之認定。
四、論罪科刑：
    核被告乙○○所為，係犯刑法第309條第1項公然侮辱罪。原審
    同此認定，並審酌被告以不雅字詞辱罵告訴人、對告訴人之
    人格名譽及社會評價造成侵害、且否認犯行、亦未達成調解
    取得原諒、兼衡其教育程度、退休、家庭經濟狀況暨無前案
    紀錄之素行等一切情狀，量處罰金新臺幣7,000元，並諭知
    易服勞役之折算標準，核原審之認事用法，俱無違誤，量刑
    亦屬妥適，應予維持。其提起本件上訴，於本院上開審判程
    序改執前詞否認犯罪，為無理由，應予駁回。
五、緩刑之判斷：
    按凡有審理事實職權之法院，均得依其職權宣告緩刑，第二
    審以判決駁回上訴時，仍得諭知緩刑之宣告。查被告未曾因
    故意犯罪受有期徒刑以上刑之宣告，有臺灣高等法院被告前
    案紀錄表在卷可證，其雖未與告訴人達成調解或調解，然考
    量其應僅是出於一時情緒，致罹刑章，並非惡性重大，經此
    偵審程序及科刑判決後，應知警惕，信無再犯之虞，雖告訴
    人未表示原諒被告，然本院衡酌上情，認所宣告之刑仍以暫
    不執行為適當，併宣告緩刑2年，以啟自新。
據上論斷，應依刑事訴訟法第455條之1第1項、第3項、第368條
、第373條，刑法第74條第1項第1款，判決如主文。
本案經檢察官邱文中聲請簡易判決處刑，檢察官黃翎樵到庭執行
職務。
中　　華　　民　　國　　111 　年　　5 　　月　　13　　日
                  刑事第十六庭  審判長法　官  游紅桃 
                                      法　官  呂宜臻
                                      法　官  鄧瑋琪
以上正本證明與原本無異。
不得上訴。
                                      書記官  陳崇容
中　　華　　民　　國　　111 　年　　5 　　月　　13　　日
附件：
臺灣桃園地方法院刑事簡易判決
                                    110年度壢簡字第749號
聲  請　人　臺灣桃園地方檢察署檢察官
被　　　告　乙○○　女　民國00年0月00日生
                    身分證統一編號：Z000000000號
                    住新北市○○區○○路0號
                    居桃園市○○區○○○街000號9樓
上列被告因侮辱罪案件，經檢察官聲請以簡易判決處刑（110 年
度調偵字第696 號），本院判決如下：
    主  文
乙○○犯公然侮辱罪，處罰金新臺幣柒仟元，如易服勞役，以新
臺幣壹仟元折算壹日。
    事實及理由
一、本件事實及證據，除犯罪事實欄一第1 、2 行之「與其中型
    犬在桃園市○○區○○○街000 號1 樓之社區中庭時」應補充更
    正為「牽攜其中型犬與鄰居丙○○在桃園市○○區○○○街000 號1
     樓（即C13 棟）外之社區中庭聊天時」外，其餘均引用檢
    察官聲請簡易判決處刑書（如附件）所載。
二、論罪科刑：
（一）核被告乙○○所為，係犯刑法第309 條第1 項公然侮辱罪。
      雖被告矢口否認有何公然侮辱犯行，於偵訊中辯稱：我當
      時這樣說的意思是跟我的狗狗說不要理告訴人的狗云云，
      惟查，被告前揭所辯與其於警詢時所述：我就跟鄰居說「
      走，不要碰到神經病」等語，係表示該語詞係對同行鄰居
      所發顯不相符，且證人即同行鄰居丙○○於警詢、偵訊中先
      後證稱：「乙○○對我說『我們走，不要遇到神經病』」、「
      來過來是指被告在叫他的狗狗，我們不要跟那個神經病的
      意思是被告叫他的狗狗不要理告訴人的狗狗」等語亦非一
      致；再者，觀諸告訴人甲○○提出之現場錄影檔案影像顯示
      ，告訴人遛狗走近被告時，被告及證人均往告訴人方向看
      ，而告訴人之小型犬並未朝被告方向持續接近、亦無吠叫
      ，反係被告之中型犬見告訴人接近即不斷吠叫，且被告與
      告訴人相隔距離非遠亦無他人立於渠等間，則衡此情狀，
      被告無故斥責告訴人之小型犬實不合理，復以被告與告訴
      人當時應對及互動情形，可認被告口出「神經病」之貶抑
      字詞係針對告訴人所發，從而被告所辯洵難憑採，本件事
      證明確，堪以認定。
（二）爰以行為人之責任為基礎，審酌被告與告訴人為同社區住
      戶，因飼養犬隻問題與告訴人素有嫌隙，竟與告訴人不期
      而遇時無故以不雅字詞辱罵告訴人，已對告訴人之人格、
      名譽及社會評價造成侵害，所為實有不該，且犯後否認犯
      行，亦未與告訴人達成調解、取得原諒，兼衡其為高職畢
      業之教育程度、退休、家庭經濟狀況中產（見被告警詢筆
      錄受詢問人欄）暨其無前案紀錄之素行等一切情狀，量處
      如主文所示之刑，並諭知易服勞役之折算標準。
三、據上論斷，應依刑事訴訟法第449 條第1 項前段、第3 項、
    第454 條第2 項，刑法第309 條第1 項、第42條第3 項前段
    ，刑法施行法第1 條之1 第1 項，逕以簡易判決處刑如主文
    。
四、如不服本判決，得於判決書送達之翌日起20日內，以書狀敘
    述理由，向本庭提出上訴。本案經檢察官邱文中聲請以簡易
    判決處刑。
中　　華　　民　　國　110 　　年　　9 　　月　　11　　日
                  刑事第十二庭    法　官　陳華媚
以上正本證明與原本無異。
如不服本判決，應於判決送達後20日內向本院提出上訴狀（應附
繕本）。
                                  書記官　王岫雯
中　　華　　民　　國　 110　　年　　9 　　月　　11　　日
附錄論罪科刑法條：
中華民國刑法第309條
公然侮辱人者，處拘役或 9 千元以下罰金。
以強暴犯前項之罪者，處 1 年以下有期徒刑、拘役或 1 萬 5
千元以下罰金。
附件：
臺灣桃園地方檢察署檢察官110 年度調偵字第696 號聲請簡易判
決處刑書。
臺灣桃園地方檢察署檢察官聲請簡易判決處刑書
                                    110年度調偵字第696號
     被　　　告　乙○○　女　61歲（民國00年0月00日生）
                         住新北市○○區○○路0號
                         居桃園市○○區○○○街000號9樓
                         國民身分證統一編號：Z000000000號
上列被告因妨害名譽案件，業經偵查終結，認為宜以簡易判決處
刑，茲將犯罪事實及證據並所犯法條分敘如下：
         犯罪事實
一、乙○○於民國109 年10月17日上午10時9 分許，與其中型犬
    在桃園市○○區○○○街000 號1 樓之社區中庭時，適有相
    處不睦之鄰居甲○○出現溜其2 隻小型犬，乙○○因其中型
    犬吠叫，先稱「來，過來」，然其中型犬仍持續吠叫，竟基
    於公然侮辱之犯意，在不特定之人得以共見共聞之情狀下，
    公然聲稱：「來過來我們不要跟那個神經病」，用以表示到
    場溜狗之甲○○為「神經病」，並背對甲○○而去，足以貶
    損甲○○之社會評價。
二、案經甲○○訴由桃園市政府警察局中壢分局報告偵辦。
        證據並所犯法條
一、訊據被告乙○○經當庭播放卷附光碟「報案人錄影音」檔案
    後，矢口否認有何不法犯行，辯稱：我當時這樣說的意思是
    跟我的狗狗說不要理告訴人的狗，而神經病是指告訴人的狗
    狗，我就跟陳琪走了等語。經查：上揭犯罪事實業據證人
    即告訴人甲○○證述屬實，且有告訴人提供之上開檔案及當
    庭勘驗內容與點名單所載勘驗紀錄等在卷可稽，被告雖置辯
    如上，並經當時與其同行之證人陳琪到庭具結附和其詞證
    稱：來過來是指被告在叫他的狗狗，我們不要跟那個神經病
    的意思是被告叫他的狗狗不要理告訴人的狗狗等語。然證人
    陳琪到庭亦稱：警詢筆錄實在，我有看過才簽名等語明確
    ，然該證人警詢時卻稱：對方的狗就在中庭亂跑並朝我們跑
    過來吠叫，被告的狗也有吠兩聲，我與被告就要往籃球場方
    向移動，被告對我說：「我們走，不要遇到神經病」等語，
    則被告究竟係對證人還是其狗稱我們走？究竟是要證人還是
    狗不要遇到神經病？證人所述前後已有不符，況證人與被告
    警詢時均稱告訴人的狗朝其等吠叫乙情，核與上開檔案勘驗
    內容不符，亦有卸責之情。又參照被告警詢時亦稱：我就跟
    證人說「走，不要碰到神經病」，隨後告訴人追著我們說：
    「你在罵我神經病？你再大聲一點，你再說一次」，我回她
    說「我沒有罵你。我什麼時候罵你神經病」，而「不要碰到
    神經病」不是指告訴人，我是在跟我朋友說話，不是在說她
    等語，更見被告首開置辯所述：我是跟我的狗狗說不要理告
    訴人的狗等語顯屬無據。況前述檔案未見告訴人2 隻小型犬
    有何吠叫逾矩情事，豈有無端指摘之理，堪認被告空言置辯
    不足採信，此外，復有刑案現場照片6 張、錄影譯文、等在
    卷可稽，其犯嫌堪予認定。
二、按刑法之侮辱，係指侮弄辱罵，凡以粗鄙之言語、舉動、文
    字、圖畫等對他人侮謾辱罵，或為其他輕蔑人格之一切行為
    屬之，衹須有減損或貶抑被害人之聲譽、人格及社會評價為
    已足，不以實已發生損害為必要。而「神經病」一詞，有罵
    人精神不正常，舉止不合常理之意思，客觀上係屬負面評價
    之字眼，顯然具有輕蔑、嘲諷、使人難堪、貶抑他人人格之
    意涵，足使他人在精神上、心理上感受到難堪或不快，自屬
    侮辱之言語，有卷附臺灣高等法院109 年度上易字第1130號
    判決可資參照。故核被告所為，係犯刑法第309 條第1 項公
    然侮辱罪嫌。至被告庭陳監視器畫面隨身碟僅有影像並無聲
    音，無從為被告有利之認定，附此敘明。
三、依刑事訴訟法第451條第1項聲請逕以簡易判決處刑。
     此　致
臺灣桃園地方法院
中　　華　　民　　國　 110　　年　　4 　　月　　21　　日
                               檢　察　官 邱 文 中
本件證明與原本無異

中　　華　　民　　國　 110　　年　　5 　　月　　11　　日
                               書  記  官 劉 伯 雄
所犯法條：
中華民國刑法第309條
公然侮辱人者，處拘役或 9 千元以下罰金。
以強暴犯前項之罪者，處 1 年以下有期徒刑、拘役或 1 萬 5
千元以下罰金。

附記事項：
本件係依刑事訴訟法簡易程序辦理，法院簡易庭得不傳喚被告、
輔佐人、告訴人、告發人等出庭即以簡易判決處刑；被告、被害
人、告訴人等對告訴乃論案件如已達成民事和解而要撤回告訴或
對非告訴乃論案件認有受傳喚到庭陳述意見之必要時，請即另以
書狀向簡易法庭陳述或請求傳訊。